【裁判字號】    90,上更(一),231
【裁判日期】    900911
【裁判案由】    妨害婚姻
【裁判全文】
臺灣高等法院刑事判決                          九十年度上更(一)字第二三一號
    上  訴  人
    即  被  告  乙○○
右上訴人因妨害婚姻案件，不服臺灣板橋地方法院八十七年度訴字第一四一六號，中
華民國八十七年九月二十二日第一審判決（起訴案號：臺灣板橋地方法院檢察署八十
七年度偵字第九二八九、一二七三六號）提起上訴，經罪高法院發回更審，本院判決
如左：
    主  文
原判決撤銷。
乙○○無罪。
    理  由
一、公訴意旨略以：被告乙○○明知王月嬌（已判決確定）為有配偶之人，竟於八十
    二年二月二十一日，在花蓮縣花蓮市國福里一之一七０號與王月嬌結婚，因認被
    告乙○○涉犯刑法第二百三十七條後段之與有配偶之人相婚罪嫌。
二、按犯罪事實應依證據認定之，無證據不得推定其犯罪事實，刑事訴訟法第一百五
    十四條定有明文。又刑法第二百三十七條後段之相婚罪，以故意為要件，即明知
    對方為有配偶之人，仍與之正式結婚者，即成立本罪。如非明知，即欠缺故意，
    ，自不構成刑法第二百三十七條之罪
三、本件公訴意旨認被告涉有右揭犯行，係以重婚人即同案被告王月嬌及證人甲○○
    之供詞，並有卷附被告之結婚照片、王月嬌與章憲文於八十七年六月十七日之離
    婚協議書、戶籍謄本等為其論據。訊據被告乙○○固不否認於右揭時地與王月嬌
    結婚，惟堅詞否認知悉王月嬌為有配偶之人，辯稱：如果知道王月嬌已結婚，就
    不會與之結婚，婚後第三天要辦結婚登記，王女說不可以辦，告知她已結婚，那
    時才知王女已結婚，因已宴請親友，怕丟人也不敢講出去等語。經查：
    １王月嬌與章憲文結婚之事實，原未據為結婚登記，迄八十七年六月十七日為辦
      理離婚登記，始通報於七十八年六月十六日結婚登記，此不惟已據王月嬌自承
      在卷，且有其戶籍謄本附卷可憑；而其等結婚之事實，王月嬌之父始終不知情
      ，亦經王月嬌及其父王火印供述在卷（見偵查卷第五頁背面、第六頁背面），
      是王月嬌與章憲文結婚之事實，為王月嬌所隱匿，甚至其父親尚不知情，外人
      更無從知悉，況被告是將結婚之當事人，更難讓其知情，衡諸常情，茍知結婚
      對象是已婚之人，焉有再舉行婚禮宴請親友之理？故被告所辯結婚前不知王月
      嬌已婚，尚堪採信。
    ２至證人甲○○於偵查中證稱：當時王月嬌已經在乙○○工廠上班，且蔡、王二
      人已住在一起，在渠二人結婚前，乙○○與其父母有時會至伊住處商討如何解
      決王月嬌已結婚之事一節，不惟已據被告之父蔡華太到庭與甲○○對質，堅詞
      否認上情在卷，再據王月嬌於警訊供述其於結婚，前就告訴被告伊已結婚，被
      告表示先前之婚姻未辦理戶籍登記，沒有關係，所以伊才答應與被告結婚；其
      於偵查中復為相同之供述，且稱婚前被告之雙親已知其已婚之事，其父母表示
      沒關係各等語（見偵查卷第三頁背面、第十九頁），如果無訛，被告及其父母
      既認王月嬌先前之婚姻未辦戶籍登記，並無關係，衡情自無再與他人商討解決
      之道必要，是證人甲○○所證與王月嬌之供述不相符合；再據被告之父蔡華太
      否認知悉王月嬌已結婚之事，復稱被告是長子，如伊知道（王女已結婚），伊
      不會同意他們結婚等語（見本院更審卷九十年四月二十三日訊問筆錄），所供
      與社會常情相符，是證人蔡華太之證詞應較可採信；從而王月嬌與甲○○之供
      述尚難採信。
    ３卷附被告之結婚照片、王月嬌與章憲文於八十七年六月十七日之離婚協議書、
      戶籍謄本等，僅能證明被告與王月嬌結婚，及王月嬌先前與人結婚之事實，並
      不能證明被告已知悉王月嬌已經結婚之事實。
四、綜上所述，被告所辯尚堪採信，被告既不知王月嬌已婚之事實，即欠缺故意，自
    不構成刑法第二百三十七條之罪。此外查無其他積極證據，足資證明被告有何與
    有配偶之人相婚之犯行，是被告被訴之犯行無從證明，原審據以論罪科刑，容有
    未洽，被告上訴意旨指摘原判決不當，為有理由，自應由本院將原判決撤銷，另
    為無罪之諭知。
據上論斷，應依刑事訴訟法第三百六十九條第一項前段、第三百六十四條、第三百零
一條第一項判決如主文。
本案經檢察官費玲玲到庭執行職務。
中      華      民      國      九十      年      九      月    十一    日
                              臺灣高等法院刑事第十三庭
                                  審判長法  官  蔡    燉
                                        法  官  黃  聰  明
                                        法  官  李  春  地
右正本證明與原本無異。
如不服本判決應於收受送達後十日內向本院提出上訴書狀，其未敘述上訴之理由者並
得於提起上訴後十日內向本院補提理由書（均須按他造當事人之人數附繕本）。
                                        書記官  王  忠  良
中    華    民    國     九十     年       九       月       二十五     日


司法院資訊處製作；財團法人民間司法改革基金會備份。
